---
title: ""
author: ""
date: ""
documentclass: book
fontsize: 12pt
numbersections: true
output:
  pdf_document: 
    keep_tex: true
    fig_crop: false
    fig_height: 3.5
  html_document:
    df_print: paged
  word_document: default
header-includes: "\\usepackage[a4paper, top=2.5cm, bottom=2.5cm, left=2.5cm, right=2.5cm]{geometry}
\\usepackage{mathptmx}
\\usepackage[utf8]{inputenc}
\\usepackage[T1]{fontenc}
\\usepackage[table, xcdraw, dvipsnames]{xcolor}
\\usepackage{graphicx}
\\usepackage{hyperref}
\\usepackage{tikz}
\\usepackage{fancyhdr}
% For heading and footers, les entêtes et les pieds de pages 

\\usepackage{float}
\\restylefloat{table}
%\\frenchbsetup{StandardLists=true}
% à inclure si on utilise 

%\\usepackage[french]{babel}
\\usepackage{enumitem}
% pour les items numérotés

%\\usepackage[Lenny]{fncychap} 
\\usepackage{multicol}
% Pour diviser la page, la moitié

\\usepackage{pdfpages}
% Pour importer des pdf

%\\usepackage{multirow}

%\\usepackage{array}
% environnement nécessaire pour les maths

\\usepackage{amsmath,amssymb}
% environnement nécessaire pour les maths

\\usepackage{iftex} 
\\usepackage{textcomp} 
\\usepackage[]{microtype}
\\usepackage{longtable,booktabs,array}
% necessaire pour les longs tableaux 

\\usepackage{calc}
\\usepackage[Conny]{fncychap}
\\usepackage{setspace}
% pour l'espacement, l'interligne

\\usepackage{MnSymbol}
\\definecolor{gre}{RGB}{101, 191, 127}
\\definecolor{gree}{RGB}{7, 135, 44}
\\usepackage[most, many]{tcolorbox}
\\geometry{hmargin  = 2.5cm, vmargin = 1.5cm}
% pour régler les marges"

---

\includepdf[pages=1-1]{page_garde}

# Le TP proprement dit

## CONSIGNE

1. Importer et visualiser le raster population
2. Calculer le nombre de personnes par admin et exporter sous format .csv
3. Ramener la taille des pixels à 5km
4. Visualiser le nouveau raster de la population
5. Calculer un nouveau raster d'enfants de 0 à 12ans (O.1%)
6. Créer 3 nouveaux rasters binarisés
7. Multiplier chacun d'eux par celui de la population
8. Calculer nombre d'enfants atteints de la malaria par admin et exporter
9. Quel est le taux d'enfants atteints de malaria par admin ?


## Chargement des packages

```{r, echo= TRUE, warning=FALSE, message=FALSE}

library(stars)       ## Manipulation des données raster et vecteur
library(sf)          ## Manipulation des objets géospatiaux
library(ggplot2)     ## Visualisations graphiques
library(ggspatial)   ## Ajout d'éléments cartographiques (flèche du nord, échelle)
library(raster)      ## Manipulation des données raster
library(cowplot)     ## Extraction et affichage de la légende
library(leaflet)     ## Création de cartes interactives avec limites administratives
library(viridis)     ## Palette de couleurs viridis
##library(units)       ## Gestion des unités dans les données géospatiales
library(dplyr)       ## Gestion des bases de données
library(exactextractr) ##Une sorte de "reducer"
library(kableExtra)
library(knitr)


```


```{r, echo=TRUE}
## Setting the work directory 
knitr::opts_knit$set(root.dir = 
"C:/Users/DELL/Documents/ISEP3_2025/Stats_spatiale/Statistique-Exploratoire-Spatiale/TP5/Groupe - R/data_CMR")

knitr::opts_chunk$set(fig.align = "center", fig.width = 6)

```

## Importation et visualisation

```{r}
## Charger les rasters

cameroun<- st_read("cmr_admbnda_adm0_inc_20180104.shp", quiet = TRUE)
region <- st_read("cmr_admbnda_adm1_inc_20180104.shp", quiet = TRUE)
departement <- st_read("cmr_admbnda_adm2_inc_20180104.shp", quiet = TRUE)
arrondissement <- st_read("cmr_admbnda_adm3_inc_20180104.shp", quiet = TRUE)

## Charger les rasters en faisant un crop et un mask
malaria_2022_CMR <-raster("Indic2022_taux_maliaria_3niveaux.tif") %>%
  crop(cameroun) %>%
  mask(cameroun)
    
taux_2022 <- raster("202406_Global_Pf_Parasite_Rate_CMR_2022.tiff") %>%
  crop(cameroun) %>%
  mask(cameroun)
    
pop <- raster("CMR_population_v1_0_gridded.tif") %>%
  crop(cameroun) %>%
  mask(cameroun)

```


```{r, echo= TRUE}
pop_df <- as.data.frame(rasterToPoints(pop), stringsAsFactors = FALSE)
colnames(pop_df) <- c("x", "y", "value")
ggplot() +
  geom_tile(data = pop_df, aes(x = x, y = y, fill = value)) +
  geom_sf(data = region, fill = NA, color = "black", size = 0.5) +  
  ## Ajouter les contours des regions
  scale_fill_viridis(option = "viridis", na.value = "transparent") +
  labs(title = "Population du Cameroun dans les régions",
       fill = "Population") +
  theme_minimal() +
  theme(
    plot.title = element_text(hjust = 0.5),
    legend.position = "right"
  )+ 
  annotation_north_arrow(location = "tl", 
  which_north = "true", pad_x = unit(0.1, "in"),
  pad_y = unit(0.1, "in"), 
  style = north_arrow_fancy_orienteering()) + 
  annotation_scale(location = "bl", width_hint = 0.5)
     
```

On étend artificiellement notre shapefile du pays

```{r}
cameroun_1 <- st_buffer(cameroun, dist = 5000)
```

Représentons

```{r}
ggplot() +
  geom_sf(data = cameroun_1, fill= NA, color = "red", size = 0.5) +  # Ajout du shapefile "bufferisé"
  geom_sf(data = cameroun, fill= NA, color = "blue", size = 0.5) + # Ajout du shp orignal
  scale_fill_viridis(option = "viridis", na.value = "transparent") +
  labs(title = "Cameroun avec et sans buffer") +
  theme_minimal() +
  theme(
    plot.title = element_text(hjust = 0.5),
    legend.position = "right"
  )+ 
  annotation_north_arrow(location = "tl", 
      which_north = "true", pad_x = unit(0.1, "in"), 
  pad_y = unit(0.1, "in"), style = north_arrow_fancy_orienteering()) + 
  annotation_scale(location = "bl", width_hint = 0.5)

```

On va maintenant faire une "intersection"
```{r}
region <-  suppressWarnings(st_intersection(region, cameroun_1))
departement <- suppressWarnings(st_intersection(departement, cameroun_1))
arrondissement <- suppressWarnings(st_intersection(arrondissement, cameroun_1))

```

Il semble que cela redonne les mêmes shp... Visualisons

```{r}

#
ggplot() + 
  geom_sf(data = departement, mapping = aes(fill = ADM1_FR)) + 
  geom_sf(data = cameroun_1, fill= NA, color = "black", size = 0.5) + # Ajout du shp orignal
  ggtitle("Départements") +  # Titre de la carte
  theme(plot.title = element_text(hjust = 0.5, size = 25)) + 
  xlab("Longitude") + 
  ylab("Latitude") + 
  annotation_north_arrow(location = "bl", which_north = "true", pad_x = unit(0.25, "in"), pad_y = unit(0.25, "in"), style = north_arrow_fancy_orienteering()) + 
  annotation_scale(location = "bl", width_hint = 0.5)

```


## Calcul du nombre de personnes par admin (0-3) et exportation sous format .csv

```{r, echo= TRUE}
## Calculer la population pour chaque niveau administratif
pop_admin0 <- exact_extract(pop, cameroun, fun = "sum", 
                            progress = FALSE)
cameroun$population <- pop_admin0

pop_cameroun <- cameroun %>%
  st_drop_geometry() %>%
  dplyr::select(ADM0_FR, population)


pop_cameroun <- data.frame(pop_cameroun)

kable(pop_cameroun)
```

```{r, echo= TRUE}
pop_admin1 <- exact_extract(pop, region, fun = "sum", 
                            progress = FALSE)
region$population <- pop_admin1

pop_region <- region %>%
  st_drop_geometry() %>%
   dplyr::select(ADM1_FR,  population)

pop_region <- data.frame(pop_region)

kable(head(pop_region, 5))
```


```{r, echo= TRUE}
pop_admin2 <- exact_extract(pop, departement, fun = "sum", 
                            progress = FALSE)
departement$population <- pop_admin2

pop_departement <- departement %>%
  st_drop_geometry() %>%
  select(ADM2_FR,  population)

pop_departement <- data.frame(pop_departement)

kable(head(pop_departement, 5))

```


```{r, echo= TRUE}
pop_admin3 <- exact_extract(pop, arrondissement, fun = "sum", progress = FALSE)
arrondissement$population <- pop_admin3

pop_arrondissement <- arrondissement %>%
  st_drop_geometry() %>%
   select(ADM3_FR,  population)

pop_arrondissement <- data.frame(pop_arrondissement)

kable(head(pop_arrondissement, 5))
```

```{r Verifications}
# Vérifications
t <- data.frame(sum_region = sum(pop_region$population),
                sum_departements=sum(pop_departement$population),
                sum_arrondissements=sum(pop_arrondissement$population))

kable(t)
```


```{r, echo= TRUE,eval=FALSE}
output_folder <- "Outputs/"
dir.create(output_folder, showWarnings = FALSE) 

```

```{r saving , eval=FALSE, echo=TRUE}

## Exporter chaque data frame sous format CSV
write.csv(pop_cameroun, file.path(output_folder, 
                                  "pop_cameroun.csv"), row.names = FALSE)
write.csv(pop_region, file.path(output_folder, 
                                "pop_region.csv"), row.names = FALSE)
write.csv(pop_departement, file.path(output_folder,
                                 "pop_departement.csv"), row.names = FALSE)
write.csv(pop_arrondissement, file.path(output_folder, 
                              "pop_arondissement.csv"), row.names = FALSE)

```


## Résolution à 5km par aggrégation (somme)

```{r, echo= TRUE}
# Voyons la taille des pixels en degrés

res(pop)
```

```{r, echo= TRUE, eval=FALSE}
pop_newResw <- aggregate(pop, fact = 50, fun = sum, 
                         filename = "CMR_population_aggregated_5km.tif", 
                         overwrite = TRUE)


# facteur d'agrégation : 5000m/100m
# Agrégation des valeurs : somme des valeurs des pixels ('sum')
```


```{r newres, echo=FALSE, eval=TRUE}
pop_newResw <- raster("CMR_population_aggregated_5km.tif")

```


## Visualisation du nouveau raster

Faisons d'abord une petite vérification...
```{r Vérifications_1}
# Vérifications
pop_a <- exact_extract(pop_newResw %>%
                         crop(cameroun_1) %>%
                         mask(cameroun_1), 
          cameroun_1, fun = "sum", progress = FALSE)

print( "La population totale avec le nouveau raster est")
pop_a

```

```{r, echo= TRUE}
pop_df <- as.data.frame(rasterToPoints(pop_newResw), stringsAsFactors = FALSE)
colnames(pop_df) <- c("x", "y", "value")
ggplot() +
  geom_tile(data = pop_df, aes(x = x, y = y, fill = value)) +
  geom_sf(data = region, fill = NA, color = "black", size = 0.5) + 
  
  scale_fill_viridis(option = "plasma", na.value = "transparent") +
  labs(title = "Population du Cameroun dans les régions",
       fill = "Population") +
  theme_minimal() +
  theme(
    plot.title = element_text(hjust = 0.5),
    legend.position = "right"
  )+ 
  annotation_north_arrow(location = "tl", which_north = "true",
              pad_x = unit(0.1, "in"), pad_y = unit(0.1, "in"), style = north_arrow_fancy_orienteering()) + 
  annotation_scale(location = "bl", width_hint = 0.5)
  
```

## Raster des enfants de 0 à 12 ans (0.1% de la population)

```{r, echo= TRUE}
## Multiplication
pop_child <- pop_newResw*0.001

```

Vérifions encore

```{r}
pop_b <- exact_extract(pop_child %>%
                         crop(cameroun_1) %>%
                         mask(cameroun_1), cameroun_1, fun = "sum",
                       progress = FALSE)


# Population d'enfants : 
pop_b

# Ration
(pop_b/pop_a)*100

```


## Visualisation du nouveau raster

```{r, echo= TRUE}
pop_df <- data.frame(rasterToPoints(pop_child), stringsAsFactors = FALSE)
colnames(pop_df) <- c("x", "y", "value")
ggplot() +
  geom_tile(data = pop_df, aes(x = x, y = y, fill = value)) +
  geom_sf(data = region, fill = NA, color = "black", size = 0.5) +  ## Ajouter les contours des régions
  scale_fill_viridis(option = "turbo", na.value = "transparent") +
  labs(title = "Population du Cameroun dans les régions",
       fill = "Population") +
  theme_minimal() +
  theme(
    plot.title = element_text(hjust = 0.5),
    legend.position = "right"
  )+ 
  annotation_north_arrow(location = "tl", which_north = "true", pad_x = unit(0.1, "in"), pad_y = unit(0.1, "in"), style = north_arrow_fancy_orienteering()) + 
  annotation_scale(location = "bl", width_hint = 0.5)
     

```

## Rasters binarisés à partir de celui du taux de malaria

Utilisation du resampling...avec la méthode des plus rpoches voisins (ngb). On  aligne d'abord les rasters suivant celui de la population
```{r}

# Raster des situations (1, 2, 3)
malaria_2022_CMR_1 <- resample(malaria_2022_CMR,
                          pop_child, method = "ngb")

# Raster des taux en 2022
taux_2022_1 <- resample(taux_2022, pop_child, method = "ngb")

# Nombre d'enfants "par situation" (atteints ou non)
aucun <- calc(malaria_2022_CMR_1 == 1,
      fun = function(x) { ifelse(x, 1, 0) })*pop_child
moyen <- calc(malaria_2022_CMR_1 == 2,
      fun = function(x) { ifelse(x, 1, 0) })*pop_child
grave <- calc(malaria_2022_CMR_1 == 3,
      fun = function(x) { ifelse(x, 1, 0) })*pop_child

```


Calculons le nombre d'enfants atteints par situation.

```{r}

# Enfants d'enfants atteints par situation
pop_aucun  <- aucun*taux_2022_1
pop_moyen  <- moyen*taux_2022_1
pop_grave  <- grave*taux_2022_1


# Calculons le nombre d'enfants atteints par situation
A <-  sum(values(pop_aucun), na.rm = TRUE)
B <- sum(values(pop_moyen), na.rm = TRUE)
C <-  sum(values(pop_grave), na.rm = TRUE) 

```

```{r}

# Affichage
t1 <- data.frame(
  situation_aucun = c(A, A*100/(A+B+C)),
  situation_moyen = c(B, B*100/(A+B+C)),
  situation_grave = c(C, C*100/(A+B+C)),
  somme =  c( A+B+C, A*100/(A+B+C)+ B*100/(A+B+C)+ C*100/(A+B+C))
)

kable(t1)
```

Vérifications...
```{r}
## Vérifications...

# Raster ayant toute la population malade
pop_malaria <- pop_child* resample(taux_2022, pop_child, method = "ngb")
enf_malades <- sum(values(pop_malaria), na.rm = TRUE) 

t_1 <-data.frame(total_enfants_malades = enf_malades ) %>% t()

kable(t_1)
```

## Nombre d'enfants atteints par admin et enregistrer le résultat en fichier csv


```{r, echo= TRUE}
pop_cameroun$pop_malade <- exact_extract(pop_malaria,
                          cameroun, fun = "sum", progress = FALSE)

pop_region$pop_malade <- exact_extract(pop_malaria, 
                          region, fun = "sum", progress = FALSE)

pop_departement$pop_malade <- exact_extract(pop_malaria, 
                          departement, fun = "sum", progress = FALSE)

pop_arrondissement$pop_malade  <- exact_extract(pop_malaria, 
                          arrondissement, fun = "sum", progress = FALSE)

```


Exportons.
```{r saving2 , eval=FALSE, echo=TRUE}

## Exporter chaque data frame sous format CSV
write.csv(pop_cameroun,
  file.path(output_folder, "cameroun.csv"), row.names = FALSE)
write.csv(pop_region, 
  file.path(output_folder, "region_cmr.csv"), row.names = FALSE)
write.csv(pop_departement, 
  file.path(output_folder, "departement_cmr.csv"), row.names = FALSE)
write.csv(pop_arrondissement, 
  file.path(output_folder, "arondissement_cmr.csv"), row.names = FALSE)

```


Petites vérifications
```{r, echo= TRUE}
# Vérifications

t2 <- data.frame(
  enfts_malades_cameroun = sum(pop_cameroun$pop_malade),
  enfts_malades_region = sum(pop_region$pop_malade),
  enfts_malades_departements=sum(pop_departement$pop_malade),
  enfts_malades_arrondissements=sum(pop_arrondissement$pop_malade)) %>% t()

kable(t2)

```

Petite visualisation...

```{r}
kable(head(pop_arrondissement,10))
```


## Taux d'enfants atteints par admin

On prend la population d'enfants malades sur celle totale d'enfants 

```{r, echo= TRUE}

pop_cameroun$taux_malade <- pop_cameroun$pop_malade/(pop_cameroun$population*0.001)

pop_region$taux_malade <- pop_region$pop_malade/(pop_region$population*0.001)

pop_departement$taux_malade <- pop_departement$pop_malade/(pop_departement$population*0.001)

pop_arrondissement$taux_malade  <- pop_arrondissement$pop_malade/(pop_arrondissement$population*0.001)
```

Petite visualisation...
```{r, echo= TRUE}

kable(head(pop_arrondissement,10))
```

