---
title: "**Statistique exploratoire spatiale : Travaux Pratiques N°6**"
author: "Groupe R"
date: "2024-03-07"
output: 
  html_document: 
    highlight: kate
---


##### ENSAE Pierre NDIAYE de Dakar ISE1-Cycle long 2024-2025                         
##### COURS DE Statistique exploratoire spaciale  avec M.Aboubacar HEMA              
##### Travaux Pratiques N°6                                    
                                                                                 
##### Groupe : Logiciel R --- Composé de Jeanne De La Flèche ONANENA AMANA, Khadidiatou COULIBALY, Tamsir NDONG, Samba DIENG         


###                         ===================== CONSIGNE =================


1. **Importation et visualisation**
2. **Calcul du nombre d'attaques par admin**
3. **Création de rasters autour des attaques**


# Importation des packages et work directory setting

```{r}
suppressMessages({
# Charger les bibliothèques nécessaires
library(ggplot2)
library(dplyr)
library(leaflet)
library(sf)
library(raster)
library(terra)
library(leaflet.extras)
library(viridis)
library(kableExtra)
})
```



```{r, echo=TRUE}
## Setting the work directory 
knitr::opts_knit$set(root.dir = 
"C:/Users/DELL/Documents/ISEP3_2025/Stats_spatiale/Statistique-Exploratoire-Spatiale/TP6")
knitr::opts_chunk$set(fig.align = "center", fig.width = 6)

```

# Importation et visualisation

```{r}
# Charger les données depuis un fichier CSV
data <- read.csv("data/Points_data.csv")
shp <- st_read("Groupe - R/shapefiles/mli_admbnda_adm1_1m_gov_20211220.shp", quiet= TRUE)
```

```{r}
str(data) %>% kable()
```

```{r}
# Voyons les noms des variables
colnames(data)
```

```{r}
# VOYONS LES PAYS
unique(data$country)
```

```{r}
# Convertir les données en un objet spatial sf
data_spatial <- sf::st_as_sf(data, coords = c("longitude", "latitude"), crs = st_crs(shp))
```

```{r}
## Voir cela sur leaflet...
# Visualisation pour les différents pays
ggplot(data_spatial) +
    geom_sf(fill = NA, color = "blue", size = 0.5) +
  aes(colour = country) +
  geom_sf(size = 1.2) +
  scale_fill_hue(direction = 1) +
  scale_color_hue(direction = 1)
```

```{r}
## Palette de couleurs
country_palette <- country_palette <- colorFactor(viridis(length(unique(data$country)), 
                                            option = "turbo"), domain = data$country)


# Créer une carte interactive
leaflet() %>%
  addTiles() %>%  # Couche de base (OpenStreetMap)

  # Ajouter les limites  (administration de niveau 0 - national)
  addPolygons(data = shp, color = "brown", weight = 2, opacity = 1, fillOpacity = 0.5,
              popup = ~ADM1_FR) %>%  # Afficher l'information dans une popup

  # Ajouter les points d'événements (assurez-vous que AOI_event est un objet sf avec un CRS défini)
  addCircleMarkers(data = data, weight = 0.1, opacity = 2, fillOpacity = 1.4,
                  radius = 1.5,  # Adjust circle size
                   color = ~country_palette(country)) %>%
    addLegend("bottomright", pal = country_palette, values = data$country,
            title = "Evenements par pays", opacity = 1) %>%
    addResetMapButton()%>%  # Recentrer la carte
    addFullscreenControl()  #ajout du basculement en mode plein écran

```

#### On choisit notre zone d'intérêt

```{r}
# On selectionne notre pays (Area of interest)
AOI = "Mali"
```

```{r}
# Filtrer pour le Sénégal
AOI_event <- data_spatial %>%
  filter(country == AOI)

# Visualisation des événements au Sénégal
ggplot(AOI_event) +
  aes(fill = event_type, colour = event_type) +
  geom_sf(size = 1.2) +
  scale_fill_hue(direction = 1) +
  theme_minimal()
```

```{r}
## Palette de couleurs
event_palette <- colorFactor(palette = "Set2", domain = AOI_event$event_type)

# Créer une carte interactive
leaflet() %>%
  addTiles() %>%  # Couche de base (OpenStreetMap)

  # Ajouter les limites  (administration de niveau 0 - national)
  addPolygons(data = shp, color = "brown", weight = 2, opacity = 1, fillOpacity = 0.5,
              popup = ~ADM1_FR) %>%  # Afficher l'information dans une popup

  # Ajouter les points d'événements (assurez-vous que AOI_event est un objet sf avec un CRS défini)
  addCircleMarkers(data = AOI_event, weight = 0.1, opacity = 2, fillOpacity = 1.4,
                  radius = 2,  # Adjust circle size
                   color = ~event_palette(event_type)) %>%
    addLegend("bottomright", pal = event_palette, values = AOI_event$event_type,
            title = "Event Type", opacity = 1) %>%
    addResetMapButton()%>%  # Recentrer la carte
    addFullscreenControl()  #ajout du basculement en mode plein écran

```


## 2. Calcul du nombre d'évènements par admin (0-3) </h2>

```{r}
# On joint les deux
points_ml<- st_join(data_spatial, shp, join = st_intersects)
```

```{r}
points_ml %>% data.frame() %>% tail(5) %>% kable()
```

```{r}
# On garde les points du Mali
points_ml <- points_ml %>% filter(!is.na(ADM1_PCODE))
points_ml %>% data.frame() %>% dim()
```

```{r}
## Différence de 6 points...
dim(AOI_event)
```

### Nombre d'évènements par région...méthode 1

Dans ce cas, on a utilisé l'objet point_counts pour calculer le nombre d'attaques par admin.
Si cet objet avait été créé avec le shapefile d'une autre division administrative, il permettrait de faire la même chose pour cette division.

Une idée serait de créer ici une fonction.

```{r}
# Compter le nombre de points par région
point_counts <- points_ml %>%
  group_by(ADM1_FR) %>%  #  groupper par régions
  summarise(Nombre_attaques = n())

point_counts %>%
 st_drop_geometry() %>%
data.frame() %>% kable()
```

```{r}
t1 <-table(AOI_event$admin1, AOI_event$event_type) 
kable(t1)
```

```{r}
t2 <- table(AOI_event$admin2)  %>% data.frame() 
colnames(t2) <- c("division", "nb_events")
head(t2,10) %>% kable()
```

```{r}
t3 <- table(AOI_event$admin3)  %>% data.frame()
colnames(t3) <- c("division", "nb_events")
head(t3, 10) %>% kable()
```


```{r}
# Reprojeter pour obtenir des unités en mètres
AOI_prj <- st_transform(AOI_event, crs = 32629)  # EPSG 32629 pour UTM zone 29N -- pour le Mali

# Définir l'étendue (extent) et la résolution en mètres
ext <- raster::extent(sf::st_bbox(AOI_prj)) #extent
res <- 5000  # Résolution de 5 km
rast_crs <- CRS("+proj=utm +zone=29 +datum=WGS84 +units=m +no_defs")

raster_template <- raster::raster(ext=ext, resolution=res, crs=rast_crs)

# Evènements...
AOI_Raster <- raster::rasterize(AOI_prj,raster_template,field=1, fun= sum)

#Save with GTIFF format
raster::writeRaster(AOI_Raster, filename = "Rasterisation.tif", format = "GTiff", overwrite = TRUE)
```

```{r}

## Palette de couleurs
pal <- colorNumeric(palette = viridis(1000, option = "viridis"), 
                    domain = raster::values(AOI_Raster),
                    na.color = "transparent")

# Créer une carte interactive
leaflet() %>%
  addTiles() %>%  # Couche de base (OpenStreetMap)

 addPolygons(data = shp, color = "brown", weight = 2, opacity = 0.2, fillOpacity = 0.1,
            popup = ~ADM1_FR) %>%  

  addRasterImage(AOI_Raster, opacity = 2,colors= pal) %>%
   addLegend(pal = pal, values = raster::values(AOI_Raster),
    title = "Nombre d'événement") %>%
    addResetMapButton() %>%  # Recentrer la carte
    addFullscreenControl()  #ajout du basculement en mode plein écran
```

```{r}
summary(raster::values(AOI_Raster)) 
```

